【裁判字號】    98,抗,269
【裁判日期】    981002
【裁判案由】    假扣押
【裁判全文】
臺灣高等法院高雄分院民事裁定           98年度抗字第269號
抗  告  人  乙○○
                        之1
相  對  人  甲○○
            丙○○
上列當事人間聲請假扣押事件，抗告人對於民國98年9 月9 日台
灣高雄地方法院98年度裁全字第4489號裁定，提起抗告，本院裁
定如下：
    主  文
抗告駁回。
抗告訴訟費用由抗告人負擔。
    理  由
一、按債權人就金錢請求或得易為金錢請求之請求，欲保全強制
    執行者，得聲請假扣押。又假扣押，非有日後不能強制執行
    ，或甚難執行之虞者，不得為之。民事訴訟法第522 條第1
    項、第523 條第1 項定有明文。所謂不能強制執行，如債務
    人浪費財產、增加負擔、或就其財產為不利益之處分，將成
    為無資力之情形等是，所謂恐難執行，如債務人將移往遠方
    或逃匿（最高法院19年抗字第232 號判例參照）。又請求及
    假扣押之原因，應釋明之；前項釋明如有不足，而債權人陳
    明願供擔保或法院認為適當者，法院得定相當之擔保，命供
    擔保後為假扣押，此觀民事訴訟法第526 條第1 項、第2 項
    之規定自明。次按92年2 月7 日修正民事訴訟法第526 條第
    2 項，已將「債權人雖未為前項釋明，如就債務人所應受之
    損害已供法院所定之擔保者，得命為假扣押」之規定，修正
    為「前項釋明如有不足，而債權人陳明願供擔保或法院認為
    適當者，法院得定相當之擔保，命供擔保後為假扣押」，以
    與同條第一項規定「請求及假扣押之原因，應釋明之」相呼
    應。是準用結果，債權人聲請假扣押，應就其請求及假扣押
    之原因加以釋明，必因釋明而有不足，經債權人陳明願供擔
    保或法院認為適當者，始得命供擔保後為假扣押。若債權人
    就其假扣押之原因絲毫未予釋明，縱就債務人所應受之損害
    陳明願供擔保，仍不得認該擔保已補釋明之欠缺，其假扣押
    之聲請應不予准許（最高法院94年度台抗字第156 號、94年
    度台抗字第665 號裁定參照）。又所謂釋明，係指提出能即
    時調查，使法院信其主張為真實之一切證據而言。
二、本件抗告人主張伊對第三人王鼎臣有新台幣（下同）2,311,
    580 元之債權，王鼎臣於民國73年9 月3 日與案外人蘇榮藏
    、蘇志成共同出資購買坐落高雄縣岡山鎮○○段之11筆土地
    ，王鼎臣實際應有部分為1/4 ，並信託登記在蘇榮藏名下。
    嗣蘇榮藏於86年9 月9 日死亡，其與王鼎臣就上開土地之信
    託關係已告終止，其繼承人即相對人甲○○、丙○○（下稱
    甲○○等2 人）應返還上開土地實際應有部分予王鼎臣；又
    上開土地於89年間因土地徵收，由甲○○等2 人受領地價補
    償費24,452,544元。伊對王鼎臣既有前揭債權存在，自得在
    債權金額範圍內代位王鼎臣向甲○○等2 人請求給付上開補
    償費。伊已對甲○○等2 人提起返還信託財產之民事訴訟，
    惟近聞其2 人正擬脫產，恐將來有難以執行之虞，爰聲請假
    扣押云云。經查：
  (一)抗告人提出民事起訴狀、台灣高雄地方法院（下稱高雄地院
    ）95年度訴字第4296號及本院97年度上字第198 號民事判決
    以釋明請求之原因，足認非虛。惟其就假扣押之原因，主要
    係以伊依本院上開判決供擔保向高雄地院聲請假執行後，本
    院上開判決經最高法院廢棄發回更審，假執行之宣告失其效
    力，甲○○等2 人即向高雄地院聲請撤銷假執行強制執行程
    序為論據，並提出甲○○等2 人之聲請狀影本為證。然按假
    執行之宣告，因就本案判決或該宣告有廢棄或變更之判決，
    自該判決宣示時起，於其廢棄或變更之範圍內，失其效力，
    民事訴訟法第395 條第1 項定有明文。因此，甲○○等2 人
    於本院上開判決之假執行宣告失效後，聲請撤銷假執行強制
    執行程序，係屬依法行使其權利，尚無從因此而認其等有處
    分財產予他人、致成無資力之虞。
  (二)抗告人又稱甲○○於受領上開補償費後，名下竟無所得資料
    ，可見受領後即將之移轉殆空；且甲○○曾於96年12月間與
    案外人王淑惠就其所有路竹鄉○○段862 地號土地（下稱86
    2 號土地）訂立不動產買賣契約；再者，甲○○等2 人所有
    之土地均未設定負擔，移轉甚為容易，是甲○○等2 人顯有
    脫產之虞，並提出財政部台灣省南區國稅局96年度綜合所得
    稅各類所得資料清單、不動產買賣契約、土地登記謄本等影
    本為證。惟查，上開綜合所得稅各類所得資料清單固登載甲
    ○○於96年度無所得資料，然依抗告人所述，甲○○係於89
    年間領得土地徵收補償金，距96年度已有7 年之久，而申報
    96年度之所得時，並不必將他年度之所得一併申報，甲○○
    於96年度無所得資料，尚無不合常理之處，自難據認甲○○
    有處分或隱匿財產之情事。又者，抗告人係於98年2 月26日
    會同高雄地院執行書記官查封862 號土地，此有查封筆錄影
    本附於本院卷可按，而依上開不動產買賣契約書所示，甲○
    ○係於96年12月間曾與他人就862 號土地訂立買賣契約，亦
    即，其擬出售862 號土地係在抗告人實施查封前約1 年2 個
    月，尚難因此推論甲○○於撤銷查封後亦有處分862 號土地
    之計劃，而有導致無資力之可能。再者，依上開土地登記謄
    本所示，甲○○等2 人所有之862 號及同鄉○○段26、64地
    號、同鄉○○段1297地號土地，固均無用益或擔保物權之設
    定，惟無此等物權之設定與甲○○等人有無處分上開土地之
    意向或作為，係屬兩事，自無從因上開土地無物權設定而認
    其等有脫產之嫌。
  (三)據上，抗告人所舉事證均無從釋明其對相對人之債權有將來
    不能執行或甚難執行之虞。揆諸首揭說明，其既未釋明假扣
    押之原因，其假扣押之聲請即不應准許。
三、從而，原審駁回抗告人假扣押之聲請，並無違誤。抗告意旨
    猶執陳詞指摘原裁定不當，求予廢棄，為無理由，其抗告應
    予駁回。
四、據上論結，本件抗告為無理由，依民事訴訟法第495 條之1
    第1項、第44條第1項、第95條、第78條，裁定如主文。
中    華    民    國    98    年    10    月    2     日
                            民事第三庭
                                審判長法官  張國彬
                                法      官  吳登輝
                                法      官  甯  馨
以上正本證明與原本無異。
如不服本裁定應於送達後10日內向本院提出再抗告狀（並按他造
當事人之人數附繕本），並繳納再抗告費新臺幣1,000 元。
再為抗告僅得以適用法規顯有錯誤為理由，並應委任律師為代理
人。
中    華    民    國    98    年    10    月    2    日
                                書  記  官  施耀程
附註：
抗告人之配偶、三親等內之血親、二親等內之姻親，或抗告人為
法人、中央或地方機關時，其所屬專任人員具有律師資格並經法
院認適當者，亦得為第三審代理人。
抗告人或其法定代理人具有律師資格者及前項情形，應於提起抗
告或委任時釋明之。


司法院資訊處製作；財團法人民間司法改革基金會備份。
